臺灣花蓮地方法院民事判決　　　　　　　　 94年度訴字第8號
原　　　告　新光產物保險股份有限公司
法定代理人　甲○○
訴訟代理人　壬○○
　　　　　　乙○○
被　　　告　丙○○
參　加　人　戊○○
參　加　人　丁○○
參　加　人　己○○
　　　　　　　　　　　　一號二.
參　加　人　庚○○
參　加　人　辛○○○
上列當事人間請求侵權行為損害賠償事件，業於民國94年10月
11日辯論終結，本院判決如下：
    主  文
被告應給付原告新台幣壹佰伍拾貳萬伍仟伍佰伍拾捌元，及自民
國94年1月12日起至清償日止按年息5%計算之利息。
原告其餘之訴駁回。
訴訟費用由被告負擔十分之三；餘由原告負擔。
本判決第1項於原告以新台幣伍拾萬元供擔保後，得假執行。
原告其餘假執行之聲請駁回。
    事 實 及 理 由
一、按當事人於言詞辯論時為訴訟標的之認諾者，應本於其認諾
    為該當事人敗訴之判決，固為民事訴訟法第384條所明定。
    然本件被告業於言詞辯論中抗辯其前與部分受害人家屬，已
    達成和解，且已有民事判決判定被告對受害人家屬之賠償責
    任，依此自難解為被告已為認諾。是原告請求本院為認諾判
    決云云，尚屬無據，合先敘明。
二、原告起訴主張：緣原告前承保之訴外人徐鳳蘭所有之車牌號
    碼Ｑ4-0379號自用小客車之強制責任保險。被告於民國91年
    12月22日凌晨酒後駕駛該車，搭載鄭至豪、胡婉鈴、蔡秀玲
    及陳怡文，沿花蓮縣台九線公路由北往南行駛，於該日凌晨
    三時五十六分許，行經花蓮縣壽豐鄉台九線二三二公里七百
    公尺之交岔路口處，貿然以時速一百多公里行駛，致該車失
    控往前衝撞右側路旁之交通標誌及水泥牆，再失速旋轉至南
    下車道中央，造成車體右側嚴重扭曲變形，車內五名乘客全
    數因離心力遭拋出車外，致鄭至豪因而受有四肢骨折之傷害
    ，胡婉鈴、蔡秀玲及陳怡文均因傷重不治而死亡。原告依強
    制保險法之規定，給付鄭至豪825,558元，並於91年12月間
    給付丁○○ (即胡婉鈴之父)1,400,000 元，庚○○ (即蔡
    秀玲之父)，於92年元月間給付戊○○ (即陳怡文之母)
    700,690元，及給付陳明發 (即陳怡文之父)700,000 元，共
    計5,026,248元。原告自得依強制汽車責任保險法第29條 (
    原告起訴狀誤繕為第27條)之規定，向被告請求上開金額等
    語，爰聲明：被告應給付原告新台幣（下同）五百零二萬六
    千二百四十八元，及自94年1月12日起至清償日止，按年息
    百分之五計算之利息，並願預供擔保宣告假執行。
三、被告對於原告所述車禍之時間、地點、被害人傷亡之情形、
    原告已支付前開保險金予被害人家屬，以及原告請求金額之
    計算方式等事實均不爭執，惟尚以：被告前已與鄭至豪達成
    和解，於鈞院92年度重訴字第58號民事事件中，已與庚○○
    之家屬達成和解，於該事件之判決中已遭判賠戊○○、丁○○及己○○等語置辯。並聲明：原告之訴駁回。
四、本院之判斷：
 (1)按被保險人有飲用酒類或其他類似物後駕駛汽車，其吐氣或
    血液中所含酒精濃度超過道路交通管理法規規定之標準，致
    被保險汽車發生汽車交通事故者，保險人仍應依本法規定負
    保險給付之責。但得在給付金額範圍內，代位行使請求權人
    對被保險人之請求權 (強制汽車責任保險法第29條第1項第1
    款)。被保險汽車發生汽車交通事故，如被保險人已為一部
    之賠償者，保險人僅於本法規定之保險金額扣除該賠償金額
    之餘額範圍內，負給付責任(同法第31條第1項前段)。保險人
    依本法規定所為之保險給付，視為被保險人損害賠償金額之
    一部分；被保險人受賠償請求時，得扣除之 (同法第32條)
    。由以上規定得知，就同一保險事故對肇事者之損害賠償請
    求權，僅得由被保險人自行請求，或由保險人代位請求，並
    無就同一損害由肇事者先後賠付被保險人及保險人之餘地。
    故爾，同法第30條乃有「請求權人對被保險人之和解、拋棄
    或其他約定，有妨礙保險人依前條規定代位行使請求權人對
    於被保險人之請求權，而未經保險人同意者，保險人不受其
    拘束」之規定。原告主張其對本件被告之請求權，並非代位
    權而係直接求償權，即為本院所不採。
 (2)經查，本件原告雖早於91年12月間及92年元月間即將強制汽
    車責任保險金給付予丁○○、庚○○、戊○○及陳明發等人
    ，惟原告並未先於該四人向本件被告為請求。丁○○及戊○○於92年間提起訴訟，並於本院92年度重訴字第58號事件中
    已獲部分勝訴判決，且已確定，而庚○○及辛○○○ (即蔡
    秀玲之父母親)已於同一訴訟事件中與被告達成民事和解。
    揆諸前開規定及說明，前開民事確定判決及和解所確定被告
    應給付之金額，既先發生於本件原告之請求，被告所負之賠
    償責任自以前開判決及和解所確定者為準。為保險人之原告
    ，或可依前開法條第30條之規定向已獲保險金者請求返還，
    惟此自不得作為本件損害賠償代位請求事件中之抗辯事由。
    準此，原告就其已給付丁○○、戊○○、庚○○及辛○○○
    等部分，再向本件被告請求基於同一事件之賠償金，即屬無
    據。
 (3)另原告主張其已依強制汽車責任保險法之規定，給付陳明發
    七十萬元及鄭至豪八十二萬五千五百五十八元等情，業為被
    告所不爭執。被告雖辯稱其與鄭至豪曾為和解，然其始終未
    能舉證以明之，自不足遽採。故原告就此二部分，共計一百
    五十二萬五千五百五十八元，依據強制汽車責任保險法第29
    條第1項但書關於代位權之規定，向被告請求，即屬有據，
    應予准許。
五、結論：原告請求被告給付一百五十二萬五千五百五十八元，
    及自94年1月12日起至清償日止，按法定利率年息百分之五
    計算之利息等部分為有理由，應予准許，其逾此範圍之請求
    即非正當，為無理由，應予駁回。
六、假執行部分：本院依民事訴訟法第392條第2項規定，准原告
    就其勝訴部分提供相當金額為擔保，得為假執行。至其敗訴
    部分之假執行聲請，已失所附麗，爰予以駁回。
七、訴訟費用負擔之依據：第79條。
中　　華　　民　　國　　94　　年　　10　　月　　25　　日
                  民事庭法官　郝燮戈
以上正本，係照原本作成。
如對本判決上訴，須於判決送達後20日內向本院提出上訴狀。
中　　華　　民　　國　　94　　年　　10　　月　　25　　日
                  法院書記官　曾允志
